臺灣高等法院高雄分院刑事判決　　　　　　　　　　九十年度交上易字第三一三號
　　上　訴　人　台灣高雄地方法院檢察署檢察官
　　被　　　告　甲○○
右上訴人因被告過失致死等案件，不服臺灣高雄地方法院九十年度交易字第四六九號
中華民國九十年十月二十五日第一審判決（起訴案號：臺灣高雄地方法院檢察署九十
年度偵字第一０七五六號），提起上訴，本院判決如左：
      主  文
上訴駁回。
      事  實
一、甲○○考領有重型機車駕駛執照，明知飲酒過量將影響安全駕駛動力交通工具之
    能力，進而危及其他在道路上行駛之車輛或行人之生命、身體及財產上安全，因
    此酒後吐氣所含酒精成份如超過每公升零點二五毫克以上時，即不得駕車。詎於
    於民國（下同）九十年五月十五日晚間九時許，在高雄市○○路漢神百貨公司附
    近某酒吧與友人飲酒，迄於翌日凌晨欲騎乘機車返家時，因酒精作用，影響其判
    斷及注意能力，達於不能安全駕駛動力交通工具程度，仍騎乘其所有車牌號碼Ｎ
    Ｆ—四六一號重型機車，搭載郭裕榮，沿高雄市市○○路○○道由南向北方向行
    駛，同日凌晨零時三十分許，行近市○○路與中庸街十一巷無號誌交岔路口時，
    適有行人郭蔡雪卿亦徒步行至該無號誌交岔路口，欲橫越市○○路，甲○○本應
    注意行車速度，應依標誌之規定，無標誌者，市區道路，時速不得超過四十公里
    ，行經無號誌交岔路口，應減速慢行，及汽車（含機車）行駛時，駕駛人應注意
    車前狀況，隨時採取必要安全措施，以避免發生交通事故，危及道路上之人車安
    全，而當時天候晴，夜間有照明設備，視距良好，道路無缺陷亦無任何障礙物，
    且依其丙識能力，亦無不能注意之情事，竟疏於注意及此，於行經上開市○○路
    與中庸街無號誌交岔路口時未減速慢行，仍以四、五十公里之速度行駛，復於行
    進中回頭與後載之郭裕榮談話，行人郭蔡雪卿欲橫越市○○路時，亦疏未注意確
    認左右無來車，即貿然穿越，迨甲○○回頭見狀緊急煞車時，已煞避不及，機車
    於撞上郭蔡雪卿後失控打滑，人車倒地，郭裕榮、郭蔡雪卿雙雙受有頭部外傷，
    顱骨骨折，顱內出血，經送醫急救後，郭蔡雪卿延至同年月十八日下午二時三十
    一分不治死亡；郭裕榮延至同年月二十一日凌晨零時二十五分不治死亡。甲○○
    於肇事後旋即以電話聯繫救護車，並隨同救護車將郭蔡雪卿送往高雄市立大同醫
    院救醫，郭裕榮亦由旋即隨後抵達之救護車送醫急救。嗣高雄市政府警察局三民
    第一分局三民派出所警員鄭瑞欣據報前往現場處理，因甲○○已前往醫院，遂轉
    往大同醫醫院調查肇事責任，甲○○於接受訊問時，對當時尚不知係何人為肇事
    者之警員鄭瑞欣坦承酒後駕車肇事，經亦隨後抵達之高雄市政府警察局交通大隊
    員警楊佳穎、王中俊施以酒精測試結果，測得酒後吐氣所含酒精濃度每公升零點
    九四毫克，甲○○事後並接受法院裁判。
二、案經高雄市政府警察局三民第一分局報告臺灣高雄地方法院檢察署檢察官偵查起
    訴。
    理  由
一、右揭事實業據被告甲○○於警、偵訊、原審法院及本院審理時坦承不諱，核與被
    害人郭裕榮之妻吳淑娟、郭裕榮之妹郭權慧，郭蔡雪卿之女乙○○分別於警訊及
    原審法院審理時指訴之情節相符，並有道路交通事故調查報告表一紙、現場照片
    四幀在卷可資佐證，而被害人郭裕榮、郭蔡雪卿係因本件車禍引起頭部外傷，致
    中樞衰竭、顱骨骨折併發顱內出血，經送醫急救後，先後於至九十年五月二十一
    日凌晨零時二十五分、同年月十八日下午二時三十一分不治死亡等情，亦經臺灣
    高雄地方法院檢察署檢察官督同法醫師相驗明確，製有相驗屍體證明書、驗斷書
    、勘驗筆錄及相驗報告書等在卷足憑，被告自白顯與事實相符。
二、按汽車駕駛人（依道路交通安全規則第二條第一款之規定，包括機器腳踏車）飲
    酒後吐氣所含酒精成分超過每公升零點二五毫克以上者不得駕車。行車速度應依
    標誌之規定，無標誌者於市區道路時速不得超過四十公里。行經無號誌交岔路口
    時，應減速慢行；汽車行駛時，駕駛人應注意車前狀況，並隨時採取必要安全措
    施，道路交通安全規則第一百十四條第二款、第九十三條第一項第一款、第四款
    第九十四條第三項分別定有明文。被告考領有重型機器腳踏車駕駛執照，有駕駛
    執照影本在卷可憑，則其對上開規定自應知之甚詳，並遵守上開規定。而肇事地
    點係高雄市市○○路與中庸街十一巷無號誌交岔路口，肇事路段時速限制四十公
    里，且如後所述，肇事後經警對被告測得其酒後吐氣所含酒精濃度為每公升零點
    九四毫克之事實，有道路交通事故調查報告表、酒精濃度測試單各一紙測附在警
    卷可憑。另肇事當時天候晴，夜間有照明設備，視距良好，道路無缺陷亦無任何
障礙物，且依被告之丙識能力，亦無不能注意之情事，亦經被告坦承在卷。乃被
    告竟於飲酒後酒精濃渡超過法定限制標準後，仍騎乘機車在道路上行駛，且於行
    經無號誌交岔路口時未減速慢行，仍以四、五十公里之速度行使，復於機車行進
    中回頭與後載之郭裕榮談話，致疏於注意車前狀況，於發現被害人郭蔡雪卿時已
    煞避不及，因而肇事，其駕駛行為有過失至為顯然。雖行人即被害人郭蔡雪卿欲
    橫越市○○路時，亦疏未注意確認左右無來車後，始得穿越，違反道路交通安全
    規則第一百三十四條第五款之規定，就本件交通事故之發生與有過失。惟被告既
    有疏失，自仍應負過失致人於死之責任。被害人之死亡既係因被告之疏失行為所
    引起，則被害人之死亡與被告之行為間，即有相關之因果關係。
三、刑法第一百八十五條之三規定所謂「不能安全駕駛」，乃抽象危險犯，並不以發
    生具體危險為必要，對於呼氣酒精濃度已達每公升零點五五毫克（○．五五ＭＧ
    ／Ｌ）以上，肇事率為一般正常人之十倍，認為已達不能安全駕車之標準，此業
    經法務部八十八年五月十八日法八八檢字第○○一六六九號函告週知，且按就醫
    學文獻所知，酒精對人體造成之影響，於呼氣時酒精濃度達每公升零點二五毫克
    即會輕度中毒，造成輕度協調功能降低，呼氣酒精濃度達每公升零點五毫克時屬
    輕到中度中毒症狀，出現反應較慢、感覺減低、影響駕駛之狀況，呼氣酒精濃度
    達每公升零點七五毫克時，呈思考改變、個性行為改變等中毒症狀；又飲酒後一
    小時許，其體內血液酒精濃度可達最高，此分別有行政院國軍退除役官兵輔導委
    員會台北榮民總醫院八十八年八月五日（八八）北總內字第二六八六八號函文、
    臺灣高等法院八十八年十月二十六日（八八）院賓文廉字第一三四○七號函附之
    臺北醫學院附設醫院精神科主任蔡尚穎「酒精對人體生理與行為之影響」一文可
    參。被告於九十年五月十六日凌晨三十分許肇事後，經據報到場處理之警員王中
    俊於同日凌晨一時許對其施以酒精濃度測試，仍測得其吐氣所含酒精濃度為每公
    升零點九四毫克，有刑法第一百八十三條之三案件測試觀察紀錄表及酒精測試單
    各一紙可憑，依上揭說明，被告當時顯已達不能安全駕駛動力交通工具之情狀無
    訛。綜上所述，本件事證明確，被告犯行足堪認定。
四、核被告所為，係犯刑法第一百八十五條之三之服用酒類不能安全駕駛動力交通工
    具而駕駛罪，及同法第二百七十六條第一項之過失致人於死罪。被告以一過失行
    為，致被害人郭裕榮、郭蔡雪卿二人死亡，觸犯二罪名，為同種想像競合犯，仍
    從刑法第二百七十六條第一項之規定處斷。被告所犯上開二罪，犯意各別，行為
    互異，犯罪構成要件亦殊，應予分論併罰。又被告酒醉駕車，因而致人死亡，應
    依道路交通管理處罰條例第八十六條第一項規定，加重其刑至二分之一。被告於
    肇事後，犯罪未被發覺前，主動向據報前往現場處理，且尚不知肇事者為何人之
    高雄市政府警察局三民第一分局三民派出所警員鄭瑞欣坦承酒後駕車肇事之事實
    ，已據證人鄭瑞欣於原審法院審理中證述屬，嗣並接受法院裁判，合於自首之規
    定，應依刑法第六十二條前段規定減輕其刑，並依法先加後減之。被告於肇事後
    救護車抵達時，即上前隨同救護車將被害人郭蔡雪卿送醫，此經其於本院調查時
    陳明在卷，核與前揭證人鄭瑞欣於原審證述情節相符（見原審卷第六十四頁）。
    證人盧煌松本院調查時亦為相同之證述（見本院卷第頁），其於原審雖證稱：係
    在場路人直接指著被告說被告是肇事者，我去找被告，被告才坦承其係肇事者云
    云。惟經播放原審錄音帶，證人盧煌松於前揭證人鄭瑞欣證稱當時被告不在場後
    ，事後亦亦表示忘了等語。再者，證人黃文明即立德里巡守隊員於本院調查時雖
    亦證稱：係其打一一０、一一九報案等語，惟其亦證稱並未告以係何人肇事，是
    被告之行為仍符合自首之要件，附此敘明。
五、原審因而適用刑事訴訟法第二百九十九條第一項前段，道路交通管理處罰條例第
    八十六條第一項，刑法第一百八十五條之三、第二百七十六條第一項、第六十二
    條前段、第五十五條、第五十一條第五款、第七十四條第一款，罰金罰鍰提高標
    準條例第一條前段之規定，審酌被告服用酒類不能安全駕駛動力交通工具卻仍駕
    車，且肇事致被害人死亡，本應從重量刑，惟念其於事後已與被害人家屬達成和
    解，賠償被害人之家屬損害，有和解書二份在卷可憑，及犯罪後坦承犯行，態度
    良好等一切情狀，就酒後駕車部分量處有期徒刑三月；就過失致人於死部分量處
    有期徒刑八月，定應執行刑為有期徒刑十月，並敘明被告前未曾受有期徒刑以上
    刑之宣告，有臺灣高雄地方法院檢察署刑案資料查註紀錄表及臺灣高等法院被告
    全國前案紀錄表各一份在卷可參，其因一時疏於注意，致罹刑典，而犯後坦承犯
    行，深具悔意，並與被害人家屬達成和解，信其經此偵、審程序及科刑判決，當
    知所警惕，而無再犯之虞，因認前開對其所宣告之刑，以暫不執行為適當，爰併
    予宣告緩刑三年，以啟自新，經核其認事用法並無不當。
六、檢察官循被害人之請求上訴意旨雖以：被告撞死告訴人乙○○之母僅賠償三十萬
    元，且被告酒後駕車，情節非輕，原審量刑顯然過輕等語。惟被告係賠償死者郭
    蔡雪卿新台幣一百七十萬元，賠償被害人郭裕榮之家屬一百四十萬元，有和解書
    在卷可憑，雖上開三百一十萬元中之二百八十萬元係由汽車強制保險給付。惟保
    險人依強制汽車責任保險法規定給付之保險金，視為加害人或被保險人損害賠償
    之一部分，強制汽車責任保險法第三十條第一項定有明文。告訴人乙○○等認僅
    賠償三十萬元不無誤會。再者，被害人郭蔡雪卿在無號誌交岔路口橫越馬路時，
    未依道路交通安全規則第一百三十四條第五款之規定，注意左右確無來車，始可
    小心迅速穿越，就本件交通事故之發生亦有疏失，已如前述，是原審量刑亦無不
    當。從而檢察官循告訴人乙○○等人上開陳詞聲明上訴，為無理由，應予駁回。
本案經檢察官林應華到庭執行職務。
中    華      民    國      九十一    年      一     月     三十一     日
                 臺灣高等法院高雄分院刑事第四庭
                                  審判長法官  蕭權閔
                                        法官  陳啟造
                                        法官  李嘉興
右正本證明與原本無異。
不得上訴。
                                      書記官  呂素珍
中    華    民    國     九十一     年       二       月        四      日
                                                                        Ｆ
